【裁判字號】    95,上易,583
【裁判日期】    950809
【裁判案由】    詐欺
【裁判全文】
臺灣高等法院刑事判決                 95年度上易字第583號
上  訴  人  臺灣板橋地方法院檢察署檢察官
被      告  乙○○
上列上訴人因被告詐欺案件，不服臺灣板橋地方法院94年度易字
第515號，中華民國95年1月24日第一審判決（起訴案號：臺灣板
橋地方法院檢察署94年度偵緝字第677號），提起上訴，本院判
決如下：
    主  文
原判決撤銷。
乙○○犯詐欺取財罪，處有期徒刑陸月，如易科罰金，以銀元
佰元折算壹日。
    事  實
一、乙○○明知自己經濟狀況不佳，並無資力購車，竟意圖為自
    己不法之所有，於民國91年3月4日，在臺北縣新莊市○○路
    「全程中古車行」，向甲○○佯稱欲以新臺幣（下同）43
    萬元（起訴書誤載為46萬元）之價格，購買車牌號碼為AT－
    9989號自用小客車（以下簡稱系爭車輛），並約定由乙○○
    以分期付款方式於91年3月底給付6萬元，同年4月底給付10
    萬元，其餘27萬元價款，則由乙○○向銀行辦理貸款後支付
    ，使甲○○信以為真，與乙○○簽訂汽車買賣合約書後，乙
    ○○復接續向甲○○詐稱因急需車輛至高雄勘察工地，使甲
    ○○陷於錯誤，先行將系爭車輛交付予乙○○使用，然乙○
    ○取得車輛後，竟不依約給付價款及辦理貸款，又避不見面
    ，更於駕駛時恣意違規，違規後亦不繳納罰鍰，甲○○始知
    受騙。
二、案經甲○○訴請臺灣板橋地方法院檢察署檢察官偵查起訴。
    理  由
一、被告乙○○對其於事實欄第一項所載時、地與告訴人甲○○
    簽立契約，約定以分期付款方式購買系爭車輛，但其並未支
    付任何價款予告訴人，即由告訴人交付系爭車輛供其使用等
    情，於原審供承不諱，惟矢口否認有何詐欺犯意，並於原審
    辯稱：告訴人係基於信任而將車輛出借，我借用系爭車輛使
    用一年後，告訴人才說要把系爭車輛出售給我，我才與告訴
    人簽立買賣契約，我平日駕駛該車往返於臺北與斗六之間，
    使用大約一年多後損壞，因沒有錢可以修理，以致一再拖延
    付款，期間我均有與告訴人聯絡，告訴人亦曾告知收到違規
    通知單乙事，該車輛目前停放在雲林縣麥寮，只剩下空殼，
    輪子及行車執照均遭竊云云。經查：
    (一)證人即告訴人甲○○於原審堅詞否認其在與被告簽立買賣
      契約之前，即基於信任，將系爭車輛交付予被告使用一年
      ，並具結證稱：被告係向我詐稱欲購買系爭車輛，並佯稱
      要至高雄看工地，需使用系爭車輛撐場面，請我先行交付
      車輛供其使用，我因而陷於錯誤將系爭車輛交給被告，惟
      於約定付款期限屆至時，被告即拖延給付，又逃逸無蹤，
      並未支付任何價款，而我與被告簽約之前，並未曾將系爭
      車輛出借予被告使用等語（見原審卷第117至122頁），並
      有清楚載明分期付款日期及金額之汽車買賣合約書（見偵
      字第10163 號卷第23頁）在卷可稽。被告佯向告訴人購車
      ，於簽定契約後，即藉詞請告訴人先行交付車輛，自屬施
      用詐術，並使告訴人陷於錯誤而交付系爭車輛。
    (二)被告有不法所有意圖：
      1.被告就其於收受系爭車輛後，迄今並未給付分文價款予
        告訴人，而其自91年4 月16日起至93年1月4日止，因交
        通違規，遭陸續舉發違反道路交通管理處罰條例事件達
        30件，嗣經告訴人電話告知遭舉發違規後，又未出面繳
        清罰款等情供承不諱，復有違規查詢報表、違反道路交
        通管理事件裁決書及舉發違反道路交通管理事件通知單
        等件在卷可稽。又其前因本案，於偵查中，經臺灣板橋
        地方法院檢察署於92年12月18日發布通緝，迄94年4 月
        5日緝獲到案，復經原審傳喚拘提未到，於94年6月30日
        發布通緝，迄同年8 月29日始再度緝獲到案，有卷附通
        緝書可佐，足徵被告此段期間居所不定。倘若被告確有
        向告訴人購買系爭車輛之意，焉有拖延給付價款逾3 年
        ，並對其因交通違規而遭舉發之通知單絲毫不予繳納，
        致使告訴人追索無著之理？
      2.被告於原審供稱：我駕駛系爭車輛一年多之後就損壞，
        我也沒有錢可以修理等語；其於偵查庭亦坦承：「我並
        沒有向銀行貸款」（見偵緝字第677號卷第19頁）、「
        （買車）當初我是沒錢」（見偵緝字第677 號卷第36頁
        ），被告既無資力購車，復無法負擔修理汽車所需費用
        ，又未依約辦理貸款，足認其與告訴人訂定系爭汽車之
        買賣契約及自告訴人處取得該車之際，並無支付價款之
        資力。
      3.被告於與告訴人簽立購車契約之初，既無資力支付車款
        ，亦未依約向銀行貸款給付告訴人，將車取去後，遍尋
        無著，其有為自己不法所有之意圖，即堪認定。
    (三)被告雖於偵查庭辯稱：我的朋友曾志上跟我講，向告訴人
      牽車可以慢一點給錢云云。惟證人曾志上於偵查庭具結證
      稱：我只知道被告有要向告訴人買車之事，但並不清楚他
      們談的買賣內容，我也沒有跟被告講可先將車拿去開，再
      由我與告訴人商談如何付款之事等語（見偵緝字第677 號
      卷第35頁）。是被告此節辯解，即不能採信。據此，則其
      所另辯於簽訂買賣契約前，已向告訴人借得系爭車輛使用
      約一年乙節，即失其依據，況被告於原審改稱其於91 年3
      月4 日與告訴人簽約後，始將系爭車輛開走，益見其所辯
      於簽約前已使用約一年云云，為不可信。
    (四)被告又辯稱：我曾經找告訴人談和解，並提出我女友林美
      蓮名下的土地所有權狀影本，打算在徵求告訴人同意後，
      即以該土地設定抵押，辦理貸款以清償系爭車輛價款，但
      為告訴人所拒絕云云，以佐其確有清償系爭車輛價款之意
      思。告訴人雖陳稱：被告在將系爭車輛開走後七、八個月
      後，確曾請曾志上轉交土地所有權狀影本給我，問我是否
      要拿去貸款、買賣還是過戶等情，惟亦稱：被告所提出之
      土地所有權狀影本，所有權人並非被告本人，而我賣車係
      因缺錢，如果土地可以貸款，被告應自行辦理，而辦理此
      類手續，需本人印鑑證明、印鑑及權狀正本，所以沒有接
      受，我也請曾志上轉告被告，如有土地，可另外找人貸款
      ，還我現金等語。據其二人陳述以觀，告訴人出售系爭車
      輛予被告，目的無非在於取得價金，被告倘有意支付價款
      ，儘可以該筆土地為擔保，向銀行辦理貸款後，支付告訴
      人，焉需經告訴人之同意？是被告提出友人土地所有權狀
      影本，僅係作為遲不付款之託詞，尚不足為其有利之認定
      。
    (五)綜上所述，被告所辯，均不可採，而其犯行，事證明確，
      洵堪認定。
二、按被告行為後，刑法施行法增訂第1條之1：「中華民國九十
    四年一月七日刑法修正施行後，刑法分則編所定罰金之貨幣
    單位為新臺幣。九十四年一月七日刑法修正時，刑法分則編
    未修正之條文定有罰金者，自九十四年一月七日刑法修正施
    行後，就其所定數額提高為三十倍。但七十二年六月二十六
    日至九十四年一月七日新增或修正之條文，就其所定數額提
    高為三倍。」並於95年7月1日施行。刑法第339條第1項規定
    之罰金部分，因上開包裹式修正之規定，應認亦隨同修正。
    茲因修正前之規定，並未較修正後更加不利，爰依刑法第二
    條第一項前段規定，仍適用修正前即被告行為時之規定。故
    核被告所為，係犯修正前刑法第339條第1項之罪。
三、原審審理結果，認被告犯罪成立，量處有期徒刑4 月，雖非
    無見。惟被告詐取系爭車輛，多次違規，致告訴人因主管機
    關裁令繳納罰金而多所困擾，嗣告訴人提出告訴後，又多次
    拒不到庭，經偵、審分別通緝而先後緝獲，已如前述；於原
    審及本院審理，又藉詞欲與告訴人和解，惟均未依約履行，
    其犯罪態度顯然不佳，所生於告訴人之損害非輕，檢察官上
    訴指摘原審量刑過輕，即有理由。爰審酌被告犯罪之動機、
    目的、手段、所造成危害、經偵、審發佈通緝後始到案、雖
    於原審與告訴人達成民事上和解，但始終未依約履行等及其
    他一切情狀，並參酌檢察官於本院之求刑，量處有期徒刑 6
    月。又被告行為後，刑法第41條第1項前段關於易科罰金之
    折算標準，由銀元1百元、2百元、3百元修正為新台幣1千元
    、2千元、3千元，並於95年7月1日施行，修正後之規定顯較
    修正前之規定不利，依刑法第2條第1項前段規定，適用被告
    行為時之刑法第41條第1 項，諭知易科罰金之折算標為銀元
    300元折算1日，以資懲儆。
四、被告經合法傳喚，無正當理由而未到庭，爰不待其陳述，逕
    行判決。又被告雖於95年6 月19日具狀略稱其因病至中山醫
    學大學附設醫院就醫，醫院開刀預計2 個月又15日可出院云
    云，惟據本院向中山醫學大學附設醫院查詢，該院覆稱被告
    因糖尿病，自91年9 月27日於該醫院規律追蹤治療；94年10
    月，因舌癌及甲狀腺癌接受手術，現仍每月固定回門診治療
    ，最近二次就診紀錄為95年5月24日及6月21日，預計下次回
    診時間為95年7 月19日，病患應能自由陳述意見等情，有該
    院95年7 月11日中山醫95川博法字第0950003261號函附卷足
    憑，是被告所具前述事由，即非得不到庭之正當理由，特此
    敘明。
據上論斷，應依刑事訴訟法第371條、第369條第1項前段、第364
條、第299條第1項前段、刑法第2條第1項前段、修正前刑法第33
9條第1項、第41條第1項前段，修正前罰金罰鍰提高標準條例第1
條前段、修正前罰金罰鍰提高標準條例第2條，判決如主文。
本案經檢察官柯麗鈴到庭執行職務。
中    華    民    國    95    年    8    月     9     日
                  刑事第十三庭審判長法  官  曾德水
                                    法  官  廖紋妤
                                    法  官  范清銘
以上正本證明與原本無異。
不得上訴。
                                    書記官  吳金來
中    華    民    國    95    年    8    月     9     日
附錄：本案論罪科刑法條全文
中華民國刑法第339條第1項
意圖為自己或第三人不法之所有，以詐術使人將本人或第三人之
物交付者，處5年以下有期徒刑、拘役或科或併科1千元以下罰金
。


司法院資訊處製作；財團法人民間司法改革基金會備份。
